【裁判字號】    97,訴,615
【裁判日期】    971107
【裁判案由】    違反槍砲彈藥刀械管制條例
【裁判全文】
臺灣屏東地方法院刑事判決               97年度訴字第615號
公  訴  人  臺灣屏東地方法院檢察署檢察官
被      告  乙○○
指定辯護人  本院公設辯護人甲○○
上列被告因違反槍砲彈藥刀械管制條例案件，經檢察官提起公訴
（96年度偵字第7002號），本院判決如下：
    主  文
乙○○未經許可，持有空氣槍，處有期徒刑年貳月，併科罰金
新臺幣伍萬元，罰金如易服勞役，以新臺幣壹仟元折算壹日。扣
案如附表編號一、二所示之物沒收。
    事  實
一、乙○○明知空氣槍為違禁物，非經主管機關許可，不得持有
    ，竟基於持有空氣槍之犯意，於民國96年6 、7 月間某日，
    自其弟潘長興（已於89年間死亡）遺物中取得如附表編號一
    所示，藉鋼瓶裝CO2 瓦斯為動力以發射鋼珠而具有殺傷力之
    空氣槍1 支，旋藏放在其位於屏東縣滿州鄉○○村○○路44
    號住處房間內而持有之（原起訴書記載開始持有之時間為「
    88年9 月10日起」，已經公訴檢察官於準備程序期日當庭更
    正），並供平日獵捕飛鼠、山豬使用，嗣為警於96年10月30
    日上午10時30分許，持本院核發之搜索票至上址查獲，扣得
    如附表所示之物。
二、案經屏東縣警察局恆春分局報告臺灣屏東地方法院檢察署檢
    察官偵查起訴。
    理  由
一、證據審查部分：按鑑定人由審判長、受命法官或檢察官就下
    列之人選任1 人或數人充之：1.就鑑定事項有特別知識經驗
    者。2.經政府機關委任有鑑定職務者；鑑定之經過及其結果
    ，應命鑑定人以言詞或書面報告；法院或檢察官得囑託醫院
    、學校或其他相當之機關、團體為鑑定，或審查他人之鑑定
    ，並準用第203 條至第206 條之1 規定，刑事訴訟法第198
    條、第206 條第1 項、第208 條第1 項分別定有明文。本件
    卷附內政部警政署刑事警察局97年2 月12日刑鑑字第097000
    785 號函（偵卷第43頁）、高雄縣政府警察局96年11月8 日
    高縣警鑑字第0960087863號槍彈鑑定書1 份（偵卷第17頁以
    下），雖係被告以外之人即內政部警政署刑事警察局、高雄
    縣政府警察局於審判外之書面陳述，然該2 單位分別經臺灣
    高等法院檢察署、臺灣屏東地方法院檢察署指定就槍彈有無
    殺傷力等鑑定事項概括選任為鑑定機關，有臺灣高等法院檢
    察署92年9 月9 日檢文允字第0921001203號函、臺灣屏東地
    方法院檢察署94年6 月23日屏檢瑞文字第0941000254號函可
    參，則上開槍彈鑑定書，為刑事訴訟法第159 條第1 項規定
    之例外情形，應有證據能力。
二、前揭犯罪事實，業據被告乙○○於本院行準備程序期日時，
    供承於96年6 、7 月間，自其2 弟潘長興遺物中發現如附表
    所示之物，並於警詢、偵查中自白持有該等槍枝供平日獵捕
    飛鼠、山豬使用，該槍枝偶有損壞，並曾自行持扣案工具予
    以修復等語，復有扣案如附表所示空氣槍、CO2 瓦斯、鋼瓶
    、鋼珠、工具及零件在卷，又扣案空氣槍經鑑驗結果，認係
    仿步槍外型製造之氣體動力式槍枝，以小型高壓氣體鋼瓶為
    發射動力，經測試，可發射直徑約6mm 彈丸，測得鋼珠之發
    射速度分別為每秒182 、182 、180 公尺，計算其動能分別
    為14.57 、14.57 、14.26 焦耳，單位面積動能分別為每平
    方公分51.55 、51.55 、50.42 焦耳，依司法院秘書長81年
    6 月11日秘台廳(二)字第06985 號函釋：殺傷力的標準為在最
    具威力的適當距離，以彈丸可穿入人體皮肉層之動能為基準
    及依日本科學警察研究所之研究結果，彈丸單位面積動能達
    每平方公分20焦耳則足以穿入人體皮肉層等意旨判斷，認為
    有殺傷力等情，有內政部警政署刑事警察局97年2 月12日刑
    鑑字第097000 785號函（偵卷第43頁）、高雄縣政府警察局
    96年11月8 日高縣警鑑字第0960087863號槍彈鑑定書1 份（
    偵卷第17頁以下）附卷可按。訊據被告乙○○於本院審理時
    ，雖翻異前詞，辯稱：扣案槍枝等物係伊在清理其弟潘長興
    房間時發現，嗣後並均置於原處，伊並無持有意思云云，就
    警詢、偵查中自白之原因，則均否認當時曾有該等陳述，然
    姑不論其在警詢及偵查中自白，係在全程錄影（音）之下所
    為，不僅內容細節均交代詳細，且前後一致，客觀上亦無可
    疑為錯載、誤記之處，茲其在偵查中係經檢察官親自訊問，
    猶欠缺刻意誣陷編造之可能，是被告乙○○嗣後翻異，顯係
    臨訟飾卸之詞，不足採信，其在警詢、偵查中所為自白，堪
    認與事實相符。本件被告犯罪事證已臻明確，應依法論科。
三、按空氣槍為槍砲彈藥刀械管制條例第4 條第1 項第1 款規定
    之槍枝，非經中央主管機關許可，不得持有，同條例第5 條
    定有明文。核被告乙○○所為，係犯違反槍砲彈藥刀械管制
    條例第8 條第4 項未經許可，持有空氣槍罪。被告乙○○雖
    具有平地原住民身分，惟查，槍砲彈藥刀械管制條例第20條
    所例規定原住民持有之「自製獵槍」，係指原住民傳統習慣
    專供捕獵維生之生活工具，由申請人自行獨力製造或與非以
    營利為目的之原住民在警察分局核准之報備地點協力製造完
    成，以逐次由槍口裝填黑色火藥於槍管內，打擊底火或他法
    引爆，將填充之射出物射出，非使用具有彈頭、彈殼及火藥
    之子彈者，有內政部（87）台內警字第8770116 號函在卷可
    參，本件被告乙○○前揭持有之槍枝與上開規定之特徵、性
    能不符，尚無該條規定之適用。又公訴意旨認被告乙○○持
    有扣案如附表編號四所示鋼珠、附表編號六所示工具、零件
    ，分別構成持有子彈及槍枝主要組成零件罪嫌，各依槍砲彈
    藥刀械管制條例第12條第4 項、第13條第4 項起訴。惟查，
    槍砲彈藥刀械管制條例第4 條第1 項第2 款所規定之子彈，
    既與砲彈及其他具有殺傷力或破壞性之各類炸彈、爆裂物等
    ，同款臚列，性質上自應限於以自身設計所包含之火藥為動
    力，即結合彈頭、彈殼、火藥等部分，並藉自身彈殼內封藏
    火藥爆炸產生動能，對彈頭部分形成推力之製造物，以別於
    單純填充於管狀物內，藉外力拋擲、擠壓投射以產生破壞力
    之硬物，申言之，若僅以可藉管狀物中投射，而不論其自身
    設計、製造是否具有產生動能、推力部分之堅硬物品均予涵
    蓋，則以一般弓箭、吹箭，甚至大小相當之石頭，均可能為
    本條規範之「子彈」所包含，範圍無乃太過，是本件扣案鋼
    珠即非屬前開所稱子彈之性質；又扣案如附表編號六所示零
    件、材料一批，客觀上除多為一般手工操作使用之工具外，
    經本院囑託內政部警政署鑑定結果，亦認為均非槍砲主要組
    成零件，有內政部97年10月2 日內授警字第0970871436號函
    在卷可按，是除有其他積極事證可為不同認定者外，公訴意
    旨所指被告乙○○此部分犯行，即屬不能證明，然公訴意旨
    既認此2 部分與上開被告經論罪部分有裁判上一罪之關係，
    爰不另為無罪之諭知，附此敘明。
四、爰審酌被告乙○○之年齡、品行、智識能力、犯罪動機、手
    段、對於法益所生侵害之程度，其為44年11月11日出生、受
    有高中肄業教育程度、業工之人，有警詢等年籍資料附卷可
    參，並據其在本院審理時自陳在卷，本件犯罪時已久逾半百
    ，前有竊盜、殺人、違反森林法、偽證等多次犯罪經法院判
    刑確定之紀錄，最近1 次係因犯竊盜罪（違反森林法）及偽
    證2 罪，經本院94年度訴字第14號判處有期徒刑1 年2 月、
    5 月，應執行有期徒刑1 年6 月確定，緩刑4 年，甫於94年
    7 月16日確定，有臺灣高等法院被告前案紀錄表及臺灣屏東
    地方法院檢察署刑案資料查註紀錄表各1 份在卷可按，緩刑
    期間再犯本罪，素行欠佳，並考量其持有上開槍枝之種類、
    性能、時間長短，用以獵捕飛鼠、山豬之用途，對於社會治
    安隱存之危險程度，及其犯罪後之態度等一切情狀，量處如
    主文所示之刑，並又審酌其年齡、職業、收入、社會地位等
    節，就其併科罰金部分，諭知易服勞役之折算標準如主文所
    示，以資儆懲。
五、扣案如附表編號一所示空氣槍為依法不得持有之違禁物，扣
    案附表編號二所示鋼瓶裝CO2 瓦斯係助其效用，以提供該違
    禁物以傷害力之從物，應併同處分，依刑法第38條第1 項第
    1 款規定沒收之。另扣案如附表編號三所示空瓦斯鋼瓶2 只
    ，已經喪失其前開作用，並與如附表編號四鋼珠、編號五無
    法直接供扣案槍枝使用，難認為上開槍技從物之500 磅瓦斯
    鋼瓶，及附表編號六所示零件、工具等物，既不具違禁物或
    其他依法應沒收之物之性質，爰不另為沒收之諭知，附此敘
    明。
據上論斷，應依刑事訴訟法第299 條第1 項前段，槍砲彈藥刀械
管制條例第8 條第4 項，刑法第11條前段、第42條第3 項、第38
條第1 項第1 款，刑法施行法第1 條之1 ，判決如主文。
本案經檢察官簡志祥到庭執行職務
中    華    民    國    97    年    11    月    7     日
            刑事第二庭      審判長法  官  黃國永
                                  法  官  翁世容
                                  法  官  陳松檀
右正本證明與原本無異。
如不服本判決應於收受本判決送達後10日內向本院提出上訴書狀
，其未敘述上訴理由者，並得於提起上訴後10日內向本院補提理
由書狀（均須按他造當事人之人數附繕本）「切勿逕送上級法院
」。
中    華    民    國    97    年    11    月    7     日
                                  書記官  黃佳惠
附錄本案論罪科刑法條全文：
槍砲彈藥刀械管制條例第8條
未經許可，製造、販賣或運輸鋼筆槍、瓦斯槍、麻醉槍、獵槍、
空氣槍或第4條第1項第1款所定其他可發射金屬或子彈具有殺傷
力之各式槍砲者，處無期徒刑或5年以上有期徒刑，併科新臺幣1
千萬元以下罰金。
未經許可，轉讓、出租或出借前項所列槍枝者，處5 年以上有期
徒刑，併科新臺幣1 千萬元以下罰金。
意圖供自己或他人犯罪之用，而犯前二項之罪者，處無期徒刑或
7 年以上有期徒刑，併科新臺幣1 千萬元以下罰金。
未經許可，持有、寄藏或意圖販賣而陳列第1 項所列槍枝者，處
3 年以上10年以下有期徒刑，併科新臺幣700 萬元以下罰金。
第1 項至第3 項之未遂犯罰之。
【附  表】
┌──┬───────────────┬──┬───────────┐
│編號│     物   品   名   稱        │數量│      備      考      │
├──┼───────────────┼──┼───────────┤
│ 一 │仿步槍外型製造之氣體動力式槍枝│1 支│含附裝之鋼瓶裝CO2 瓦斯│
│    │（槍枝管制編號：0000000000）  │    │1 瓶                  │
├──┼───────────────┼──┼───────────┤
│ 二 │鋼瓶裝CO2瓦斯                 │10瓶│                      │
├──┼───────────────┼──┼───────────┤
│ 三 │CO2瓦斯鋼瓶（空瓶）           │2 只│                      │
├──┼───────────────┼──┼───────────┤
│ 四 │鋼珠                          │1 罐│                      │
├──┼───────────────┼──┼───────────┤
│ 五 │500磅瓦斯鋼瓶                 │1 只│                      │
├──┼───────────────┼──┼───────────┤
│ 六 │工具、零件（即起訴書所載「槍枝│1 批│含氣體動力式槍枝洩氣閥│
│    │零件」）                      │    │、電池、金屬彈簧、六角│
│    │                              │    │扳手組、金屬螺絲、金屬│
│    │                              │    │螺絲帽、塑膠片        │
└──┴───────────────┴──┴───────────┘


司法院資訊處製作；財團法人民間司法改革基金會備份。
